臺灣臺南地方法院臺南簡易庭民事判決
110年度南簡字第920號
原      告  蔡建賢  
                      （現另案於法務部○○○○○○○○○○○執行中）
被      告  蘇榮豪    住臺南市○區○○里○○路000巷00號                          （指定送達地址）
上列當事人間請求確認本票債權不存在事件，經本院於民國110
年10月18日言詞辯論終結，判決如下：
    主      文
原告之訴駁回。
訴訟費用由原告負擔。 
    事實及理由
壹、程序部分：
　　按確認之訴非原告有即受確認判決之法律上利益者，不得提
    起。所謂即受確認判決之法律上利益，係指法律關係之存否
    不明確，原告主觀上認其在法律上之地位有不安之狀態存在
    ，且此種不安之狀態，能以確認判決將之除去者而言。又本
    票執票人，依票據法第123條規定，聲請法院裁定許可對發
    票人強制執行，係屬非訟事件，此項聲請之裁定，及抗告法
    院之裁定，僅依非訟事件程序，以審查強制執行許可與否，
    並無確定實體上法律關係存否之效力，如發票人就票據債務
    之存否有爭執時，應由發票人提起確認之訴，以資解決（最
    高法院52年度台上字第1240號判決、57年度台抗字第76號裁
    定意旨參照）。本件被告執有原告所簽發如附表所示之本票
    2紙（以下分別稱編號1本票、編號2本票，並合稱系爭本票
    ），向本院聲請裁定准予強制執行，經本院以110年度司票
    字第838號裁定准予強制執行，原告則否認系爭本票債權存
    在，則就系爭本票債權存否，原告法律上之地位有不安狀態
    ，且上開不安之狀態得以確認判決除去，揆諸前揭說明，原
    告提起本件確認之訴，有受確認判決之法律上利益，先予敘
    明。 
貳、實體部分：　　　　
一、原告主張：原告原係從事土地代書行業，於民國108年間因
    經濟上之需要，有一綽號「強尼」之地下錢莊人士表示可以
    借錢給原告。故於108年8月19日，原告向「強尼」借款新臺
    幣（下同）100,000元，實拿85,000元，約定每10日需支付
    利息15,000元，原告並簽發編號1本票；於同年月24日原告
    再向「強尼」借50,000元，實拿42,500元，約定每10日支付
    一次利息，原告並再簽發編號2本票。故原告實際上共借貸1
    50,000元，然系爭本票票面金額皆填載為借貸金額之雙倍，
    即200,000元、100,000元。嗣原告於同年10月份，因無法再
    支付高額利息，始放棄支付。今被告持系爭本票聲請裁定准
    予強制執行，經本院110年度司票字第838號本票裁定准許在
    案，惟兩造素不相識，被告應無權利就系爭本票聲請裁定等
    語。並聲明：㈠請求確認被告執有編號1本票於超過100,000
    元部分之本票債權不存在；㈡請求確認被告執有編號2本票於
    超過50,000元部分之本票債權不存在。
二、被告抗辯：系爭本票是被告前向綽號「欽仔」之人接工地工
    作，然「欽仔」尚欠被告工程尾款400,000元，被告後來在
    今年年初遇到「欽仔」，並向他要上開尾款，「欽仔」說沒
    有錢，就拿系爭本票給被告，被告遂持系爭本票聲請本票裁
    定。因被告並非自原告處取得系爭本票，對原告所述簽發、
    借款之情形均不知情等語。並聲明：請求駁回原告之訴。
三、得心證之理由：　　
  ㈠按在票據上簽名者，依票上所載文義負責；票據債務人不得
    以自己與發票人或執票人之前手間所存抗辯之事由對抗執票
    人；但執票人取得票據出於惡意者，不在此限，票據法第5
    條第1項、第13條，分別定有明文。又票據法第13條但書所
    謂惡意，係指執票人明知票據債務人對於發票人或執票人之
    前手間，有抗辯事由存在而言；執票人有無惡意，應以其取
    得票據時為決定之標準（最高法院95年度台上字第2862號判
    決意旨參照）。次按票據行為，為不要因行為，票據上之權
    利義務，悉依票上所載文義定之，與其基礎之原因關係各自
    獨立，執票人不負證明關於給付原因之責任，如票據債務人
    主張執票人取得票據出於惡意時，則應由該債務人負舉證之
    責（最高法院97年度台上字第2242號判決意旨參照）。
　㈡經查，原告雖主張：其簽發系爭本票之原因，係因向地下錢
    莊綽號「強尼」之人借款，實際借款金額僅有票面金額之一
    半，地下錢莊是否可移轉系爭本票給他人有疑問，且依被告
    所述，被告係因工程款而取得系爭本票，故被告應無權利執
    系爭本票聲請本票裁定，縱系爭本票得為移轉，原告亦僅承
    認150,000元之債務等語。然按本票發票人應於本票上記載
    受款人之姓名或商號；未載受款人者以執票人為受款人；至
    於無記名本票則得依交付轉讓之，票據法第120條第1項第3
    款、第3項、第124條準用同法第30條第1項後段，分別定有
    明文。觀諸系爭本票並無受款人之記載，則依上開法條規定
    ，縱如原告主張，其係因向「強尼」借款而簽發系爭本票，
    然系爭本票仍得依交付而轉讓他人。再者，原告雖稱被告應
    是地下錢莊業務員即每次向原告收取利息之「阿豪」等語，
    惟被告已否認有介入原告借款之過程，亦否認曾交付借款給
    原告或收受原告之還款（見本院卷第89頁），而原告亦稱其
    不認識被告（見補字卷第45頁）、對被告印象不是太深等語
    （見本院卷第89頁），且亦未提出其他證據資料證明被告即
    是向原告收取借款利息之人，則原告主張被告應是地下錢莊
    業務員即每次向原告收取利息之「阿豪」云云，難認可採。
    又原告既自陳其並非將系爭本票交付被告，亦非向被告借款
    ，則系爭本票之原因關係縱使如原告主張係借款債權，且原
    告實際取得之借款係低於票面金額，然亦因兩造間並非直接
    前後手關係，且原告並未舉證證明被告取得系爭本票時，已
    經知悉前揭事實而屬惡意，原告自不得以自己與被告之前手
    間所存抗辯之事由對抗被告。從而，原告主張其簽立本票係
    因向「強尼」借款，且借款金額僅有系爭本票票面金額之一
    半，故被告應不得執系爭本票對其聲請本票裁定強制執行，
    並請求確認被告執有編號1本票於超過100,000元部分之本票
    債權不存在、執有編號2本票於超過50,000元部分之本票債
    權不存在等語，均非有據，難以憑採。
四、綜上所述，縱認原告主張其簽發系爭本票之原因關係是因向
    「強尼」借款，且實際借款金額僅有系爭本票票面金額之一
    半等語為真，但因兩造間並非直接前後手關係，原告亦未能
    舉證證明被告於取得系爭本票時已經知悉前揭事實而屬惡意
    ，而使原告得就上開事由對抗被告，則原告提起本件確認本
    票債權不存在之訴，請求確認被告執有編號1本票於超過100
    ,000元部分之本票債權不存在、執有編號2本票於超過50,00
    0元部分之本票債權不存在，為無理由，應予駁回。
五、本件事證已明，兩造其餘攻擊防禦方法及所提證據，經斟酌
    後，核與本件之結論，不生影響，爰不一一論列，附此敘明
    。
六、訴訟費用負擔之依據：民事訴訟法第78條。 
中    華    民    國   110    年    10    月    29    日
                      臺灣臺南地方法院臺南簡易庭
                              法  官  余玟慧
以上正本係照原本作成　　　　　　　　　　　　　　　
如不服本判決，應於送達後20日內，向本院提出上訴狀並表明上
訴理由，如於本判決宣示後送達前提起上訴者，應於判決送達後
20日內補提上訴理由書（須附繕本），如委任律師提起上訴者，
應一併繳納上訴審裁判費。
附表:                            編號 發票日 票面金額  （新臺幣） 到期日 票據號碼 001 108年8月19日 200,000元 未載 CH247049 002 108年8月24日 100,000元 未載 CH623736 
中　　華　　民　　國　　110 　年　　11　　月　　2 　　日
                              書記官  于子寧